【裁判字號】    99,上訴,961
【裁判日期】    991124
【裁判案由】    強盜等
【裁判全文】
臺灣高等法院臺中分院刑事判決         99年度上訴字第961號
上  訴  人  臺灣臺中地方法院檢察署檢察官
上  訴  人
即  被  告  李孟霖
選任辯護人  林一哲律師
上  訴  人
即  被  告  紀洪家萍原名洪家.
選任辯護人  王耀賢律師
上列上訴人因強盜等案件，不服臺灣臺中地方法院98年度訴字第
3347號中華民國99年3月16日第一審判決（起訴案號：臺灣臺中
地方法院檢察署97年度偵字第25308號、98年度偵字第6455號）
，提起上訴，本院判決如下：
    主  文
原判決關於李孟霖、紀洪家萍有罪部分暨定應執行刑部分均撤銷
。
李孟霖共同傷害人之身體，累犯，處有期徒刑伍月，如易科罰金
，以新臺幣壹仟元折算壹日。
紀洪家萍被訴加重強盜部分無罪。
其餘上訴駁回。
    事  實
一、李孟霖前曾因施用第一級毒品案件，經臺灣臺中地方法院以
    九十二年度訴字第五九五號判處有期徒刑七月確定；另因常
    業詐欺案件，經本院以九十二年度上訴字第一０九０號判處
    有期徒刑一年六月，再經最高法院以九十三年度台上字第六
    五六六號駁回上訴而確定，並與首揭毒品案件定應執行刑為
    有期徒刑一年十月，入監執行後，於民國九十五年四月二十
    二日縮短刑期執行完畢；又因詐欺案件，經臺灣臺中地方法
    院以九十六年度易字第五一九號判處有期徒刑四月確定，其
    後因中華民國九十六年罪犯減刑條例施行，上開案件均合於
    減刑要件，各減刑為有期徒刑三月十五日、九月、二月，並
    合併定應執行刑為有期徒刑一年，惟因前述所定應執行刑一
    年十月入監執行已逾一年，而視為全部執行完畢。緣莊樹杰
    於九十六年十二月二十二日晚間約八時許，邀同公司同事余
    明鴻前往李孟霖所經營、位於臺中市○○○路○段一六四巷
    二十號之「世紀虹卡拉OK」消費，嗣於同日晚間十一時許余
    明鴻先行離開，莊樹杰仍留在該店飲酒，迄翌日凌晨，因李
    孟霖認莊樹杰之前在其店內之消費款未能完全清償，且當天
    帳款新台幣（下同）五千五百元又未能支付，因而心生不滿
    ，乃與店內不詳姓名已成年之男子三名，共同基於傷害之犯
    意聯絡，由李孟霖令該三名不詳男子動手毆打莊樹杰，致莊
    樹杰受有肺部挫傷、肋骨骨折等傷害。
二、案經莊樹杰訴由臺灣臺中地方法院檢察署檢察官偵查起訴。
    理    由
壹、證據能力方面：
一、按被告以外之人於偵查中向檢察官所為之陳述，除顯有不可
    信之情況者外，得為證據，刑事訴訟法第一百五十九條之一
    第二項亦有明文，而該條之立法理由係認被告以外之人（包
    括證人、鑑定人、告訴人、被害人及共同被告等）之陳述如
    在法官面前為之，因其任意陳述之信用性係在已受確定保障
    之情況下所為，自得作為證據。而現階段刑事訴訟法規定檢
    察官代表國家偵查犯罪、實施公訴，依法其有訊問被告、證
    人及鑑定人之權，證人、鑑定人且須具結，而實務運作時，
    檢察官偵查中向被告以外之人所取得之陳述，原則上均能遵
    守法律規定，不致違法取供，其可信度極高，職是，被告以
    外之人前於偵查中已具結而為證述，除反對該項供述得具有
    證據能力之一方，已釋明「顯有不可信之情況」之理由外，
    即不宜遽指該證人於偵查中之陳述不具證據能力。本件證人
    莊樹杰、王茂林、張朝寶、楊道鑒、余明鴻等於偵查中在檢
    察官前所為陳述，已經依法具結，且查無有何顯不可信之情
    事，是其等於偵查中之證述，自得採為本件證據。
二、次按被告以外之人（包括證人、鑑定人、告訴人、被害人及
    共同被告等）於審判外之陳述雖不符刑事訴訟法第一百五十
    九條之一至之四等四條之規定，而經當事人於審判程序同意
    作為證據，法院審酌該言詞陳述或書面陳述作成時之情況，
    認為適當者，亦得為證據；當事人、代理人或辯護人於法院
    調查證據時，知有刑事訴訟法第一百五十九條第一項不得為
    證據之情形，而未於言詞辯論終結前聲明異議者，視為有前
    項之同意，同法第一百五十九條之五定有明文。立法意旨在
    於傳聞證據未經當事人之反對詰問予以核實，原則上先予排
    除。惟若當事人已放棄反對詰問權，於審判程序中表明同意
    該等傳聞證據可作為證據；或於言詞辯論終結前未聲明異議
    ，基於尊重當事人對傳聞證據之處分權，及證據資料愈豐富
    ，愈有助於真實發見之理念，且強化言詞辯論主義，使訴訟
    程序得以順暢進行，上開傳聞證據亦均具有證據能力。查本
    件以下引用之被告以外之人於審判外之陳述（含書面陳述）
    ，檢察官、被告及辯護人於本院準備程序及審理時，並未就
    有何於刑事訴訟法第一百五十九條第一項不得為證據之情形
    於本院言詞辯論終結前聲明異議，且上開審判外之陳述，亦
    經本院於審理期日逐一提示、朗讀，並告以要旨，本院復審
    酌上開審判外之言詞陳述或書面陳述作成時之情況，並無證
    據顯示有何違背程序規定情事，依據上述之說明，均應具有
    證據能力。
三、再按測謊鑑定，係依一般人在說謊時，會產生遲疑、緊張、
    恐懼、不安等心理波動現象，乃以科學方法，由鑑定人利用
    測謊儀器，將受測者之上開情緒波動反應情形加以記錄，用
    以分析判斷受測者之供述是否違反其內心之真意而屬虛偽不
    實。故測謊鑑定，倘鑑定人具備專業之知識技能，復基於保
    障緘默權而事先獲得受測者之同意，所使用之測謊儀器及其
    測試之問題與方法又具專業可靠性時，該測謊結果，如就有
    利之供述，經鑑定人分析判斷有不實之情緒波動反應，依補
    強性法則，雖不得作為有罪判決之唯一證據，但非無證據能
    力，仍得供裁判之佐證，其證明力如何，事實審法院有自由
    判斷之職權（最高法院九十七年度台上字第四三七０號判決
    可資參照）。查檢察官於偵查中，經囑託鑑定人李錦明於九
    十八年八月十八日對被告李孟霖測謊鑑定，於測謊前，鑑定
    人曾告知被告相關權利，且得拒絕接受測謊測試，而被告復
    明確告知其身體狀況良好，睡眠充足，經被告同意施測後，
    鑑定人始對被告進行測謊，且查實施鑑定人員確具備專業之
    知識技能，使用之測謊儀器及其測試之問題與方法復具專業
    可靠性，被告當時又無身心狀況不佳情事，亦無證據證明受
    測當日有外力干擾等情，是前開測謊鑑定之結果，自應具有
    證據能力。
貳、有罪部分－認定犯罪事實所憑證據及理由：
一、訊據被告李孟霖矢口否認有何傷害告訴人之犯行，辯稱：伊
    並未毆打告訴人，亦不清楚告訴人有無在其店內被打云云。
    經查：
（一）告訴人莊樹杰確於九十六年十二月二十二日晚間，邀同公
      司同事余明鴻前往被告李孟霖所經營、位於臺中市○○○
      路○段一六四巷二十號之「世紀虹卡拉OK」消費，嗣於同
      日晚間十一時許余明鴻先行離開，告訴人仍留在該店飲酒
      ，迄翌日凌晨，告訴人欲結帳離開該店，惟因告訴人身上
      現金不足，積欠被告李孟霖當日帳款五千五百元等情，業
      為被告李孟霖所是認，且據告訴人指訴在卷，並有告訴人
      簽帳單一紙（見他字卷第七十七頁）附卷可稽。又告訴人
      自上開卡拉Ok店離開後，於同日（即九十六年十二月二十
      三日）下午五時五十八分，即前往行政院國軍退除役官兵
      輔導委員會臺中榮民總醫院（下稱臺中榮民總醫院）急診
      ，經診斷為肺部挫傷、肋骨骨折，隨即住院治療，至同年
      月二十五日上午七時五十分始離院乙節，復有臺中榮民總
      醫院診斷證明書一紙及該院函送之病歷資料等在卷可憑（
      分見他字卷第四、一一三至一二０頁）。
（二）又告訴人於出院後，同年月二十七日即前往警局報案，並
      陳稱：「九十六年十二月二十三日零時三十分許，在臺中
      市西屯區○○○路○段一六四巷四十號四季虹卡拉ok店，
      遭人毆打成傷，打我的人有三名男子，於十二月二十二日
      二十四時許（應係二十三日零時許）我離開店內，因身上
      錢帶不夠，店內人員就將我拉出店外要我還錢並毆打我」
      等語（見他字卷第十三、十四頁），其後於偵查中並指證
      係被告李孟霖唆使店內小弟毆打告訴人等語（見他字卷第
      一三六頁），嗣於原審審理時具結證稱被告李孟霖雖未出
      手毆打伊，但與下手者係同夥等語（見原審卷第一二二頁
      背面）。則本件首應查明者，厥為告訴人指訴其係在被告
      李孟霖店遭受毆打乙情是否屬實？其次應予查證者，則係
      毆打告訴人者，是否確係被告李孟霖店內人員，且承被告
      李孟霖之命，出手毆打告訴人？
  １、證人即告訴人同事余明鴻於偵查中證稱：「案發當天莊樹
      杰先去，我後來才去，我比他晚約一個半小時，我是九點
      半到」等語（見偵卷第五十七頁），復參酌告訴人使用之
      門號0000000000號行動電話之通聯紀錄（見他
      字卷第五十一頁），告訴人使用之行動電話基地台，於當
      晚八時三十八分許，仍在臺中縣龍井鄉○○村○○路四十
      二之一號（即告訴人住所處臺中縣龍井鄉○○村○○街附
      近之基地台），同晚九時零四分，基地台即已轉換到臺中
      市○○路○段二三六之一號，其後同晚九時四十六分、五
      十一分分別有對外通話，基地台同為臺中市○○路○段二
      三六之一號，是由上述基地台位置顯示，可知告訴人係於
      當晚約八時許抵達被告李孟霖經營之卡拉ok店，而該卡拉
      ok店對外通聯使用之基地台為臺中市○○路○段二三六之
      一號。嗣告訴人上開行動電話突於翌日（二十三日）凌晨
      二時二十八分撥打「一一０」報案，該時基地台仍為臺中
      市○○路○段二三六之一號，九十六年十二月二十三日三
      時四十四分、四十八分、五十二分、五十八分、四時一分
      許，亦各有對外撥打之紀錄，基地台仍為被告李孟霖卡拉
      ok店附近之臺中市○○路○段二三六之一號，之後，告訴
      人上開行動電話基地台才有移動紀錄。則由上述基地台位
      置推知，告訴人自九十六年十二月二十二日晚間八時許進
      入被告李孟霖經營之卡拉ok店消費，迄翌日凌晨四時一分
      許，期間人應都在上開卡拉ok店內，告訴人若係處於正常
      消費狀態，何有撥打「一一０」報案之必要，顯示撥打當
      時必有事故產生，使告訴人必須報案以求自保，則告訴人
      指訴伊係在被告經營之卡拉ok店遭受毆打乙情，應非編撰
      之詞，堪可信為真實。
  ２、次查，從卷內告訴人之歷次指訴，固可認被告李孟霖並未
      動手毆打告訴人，然審諸被告李孟霖於本院審理時供稱：
      「之前他（指告訴人）所欠的一、二萬元，我也沒有一直
      追討，他都說他會拿錢過來，他都是用欺騙的」、「我之
      前有跟他說，最後一次他欠我將近二萬元，之前的錢我都
      讓他打折，我只有跟他收一半，我自己負擔一半，我跟他
      說，以後沒有什麼事的話，就不要來我這裡喝酒」等語（
      見本院卷第一三九頁），可知告訴人經常前往被告李孟霖
      經營之卡拉ok店消費，但亦經常積欠被告李孟霖消費款，
      事後被告李孟霖催討無著，無奈只得打折勉強收取。而本
      次告訴人再度前往被告李孟霖店裡消費，結帳時身上現金
      復又不足以清償該次之消費款，被告李孟霖心中當甚為不
      滿，被告李孟霖因而產生傷害告訴人之動機，亦不違背常
      理。至於告訴人嗣後於偵查、原審及本院審理時改稱其並
      非因結帳時錢不夠被打，而是無緣無故被打云云，然觀告
      訴人於本院審理時之證詞，其一星期約二次前往被告李孟
      霖店內消費，且均可預先訂位，甚而先簽帳後付款，當天
      是先以電話訂位（見本院卷第一二四、一二六頁），且由
      告訴人同事即證人余明鴻之證述，當天告訴人已在被告李
      孟霖店內消費數個小時，並已飲用一箱啤酒（見偵卷第五
      十七、五十八頁），綜以上情，被告李孟霖既已同意讓告
      訴人預先訂位，並提供酒類消費，殊難想像此時被告李孟
      霖會無故命店內人員毆打告訴人，則本件告訴人遭受毆打
      之原因，自應以告訴人前揭警詢所述較為可採。
  ３、承上所述，被告李孟霖雖未直接動手毆打告訴人，惟其既
      係「世紀虹卡拉OK」之負責人，負責該店之經營及財物管
      理，被害人未能支付消費款，致帳款未能收入，受有直接
      損害者僅有被告李孟霖，與該毆打告訴人之三名不詳男子
      無涉，而被告李孟霖案發當時既全程在場，是該三名不詳
      男子毆打告訴人之舉，自係被告李孟霖所授意無誤。
（三）至於告訴人遭受毆打之際，被告紀洪家萍否認其有在場，
      且被告李孟霖亦於本院審理時證稱被告紀洪家萍於告訴人
      結帳前即已離開等語（見本院卷第一三一頁），而告訴人
      於偵查中，復明確指認伊遭受毆打時，被告紀洪家萍並未
      在場等語（見偵字卷第十三頁），是就被告李孟霖傷害告
      訴人部分，難認被告李孟霖與被告紀洪家萍間有何犯意聯
      絡，二人間應無共犯之關係，併此說明。
（四）從而，綜上所述，被告李孟霖上開所辯，純係事後卸責避
      就之詞，不足採信，本案被告李孟霖之傷害犯行事證已臻
      明確，自應依法論科。
二、核被告李孟霖所為，係犯刑第二百七十七條第一項之傷害罪
    。公訴人起訴認為被告李孟霖係犯刑法第三百三十條第一項
    之加重強盜罪嫌，起訴條文尚有未洽（詳後述理由四），惟
    因本院認定之傷害事實，並未逾起訴事實之基本範圍，爰依
    法變更起訴法條。被告與另三名不詳之成年男子間，有犯意
    之聯絡，均為共同正犯。被告李孟霖前曾因施用第一級毒品
    案件，經臺灣臺中地方法院以九十二年度訴字第五九五號判
    處有期徒刑七月確定；另因常業詐欺案件，經本院以九十二
    年度上訴字第一０九０號判處有期徒刑一年六月，再經最高
    法院以九十三年度台上字第六五六六號駁回上訴而確定，並
    與首揭毒品案件定應執行刑為有期徒刑一年十月，入監執行
    後，於九十五年四月二十二日縮短刑期執行完畢；又因詐欺
    案件，經臺灣臺中地方法院以九十六年度易字第五一九號判
    處有期徒刑四月確定，其後因中華民國九十六年罪犯減刑條
    例施行，上開案件均合於減刑要件，各減刑為有期徒刑三月
    十五日、九月、二月，並合併定應執行刑為有期徒刑一年，
    惟因前述所定應執行刑一年十月入監執行已逾一年，而視為
    全部執行完畢等情，有臺灣高等法院被告前案紀錄表在卷可
    按，其於有期徒刑執行完畢後五年內故意再犯本件有期徒刑
    以上之罪，為累犯，依法應加重其刑。
三、原審認被告李孟霖有關傷害犯行部分罪證明確，予以論罪科
    刑，固非無見，惟(1)被告紀洪家萍並未參與共同傷害告訴人
    之犯行，原審未予詳查，以二人具有犯意之聯絡，均為傷害
    罪之共同正犯，顯有未當。(2)又被告李孟霖係命適時於上揭
    卡拉ok店內不詳之成年男子三人，共同徒手毆打告訴人，原
    審認係由被告李孟霖令該店內不詳之員工暨不詳姓名已成年
    之男子多名，動手毆打告訴人，事實之認定，顯有疏漏。(3)
    再原審以被告李孟霖等人於毆打告訴人後，再共同基於妨害
    自由之犯意聯絡，夥同上述毆打告訴人之員工，脅迫告訴人
    交出自小客車之鑰匙，且強行取走告訴人之行動電話及皮夾
    ，強押告訴人前往其住處搜尋值錢物品，又前往吉利汽車材
    料行，迫使告訴人變賣其所有之自小客車，復帶同告訴人至
    全球通訊行，迫使告訴人申辦行動電話門號後，至九十六年
    十二月二十三日下午四時許，始將告訴人釋放，認被告李孟
    霖等人共同剝奪告訴人之行動自由，惟被告李孟霖等上開犯
    嫌，茲因告訴人之相關指訴存有瑕疵，且本案綜據卷內相關
    證據，均不足以證明被告李孟霖等人共同犯上述妨害自由罪
    （詳後述理由四），原審判決就被告李孟霖上開罪嫌逕為有
    罪判決之諭知，容屬有誤。檢察官上訴意旨以被告李孟霖就
    上開部分顯有為自己不法所有之犯意聯絡，應成立加重強盜
    罪，或縱認被告等之行為，未達至使不能抗拒之程度，亦應
    構成恐嚇取財罪等語，指摘原審判決該部分不當，雖無理由
    ，另被告李孟霖以否認傷害告訴人為由提起上訴，亦無理由
    ，惟原審判決既仍有上開疏誤之處，自應由本院將原判決關
    於被告李孟霖有罪部分撤銷，改判如主文第二項所示。爰審
    酌被告李孟霖之素行、智識程度，因告訴人積欠消費款項未
    為清償，即授意他人出手毆打告訴人之犯罪動機，並考量被
    告李孟霖行使之手段、告訴人所受之傷勢程度，且至今仍未
    與告訴人達成民事和解，賠償其損害，暨被告李孟霖事發後
    均未能坦承犯行，誠實以對等一切情狀，量處如主文第二項
    所示之刑，並諭知易科罰金之折算標準。
四、不另為無罪諭知部分：
（一）公訴意旨另以：被告李孟霖以上開傷害行為之強暴方式，
      至使告訴人不能抗拒後，除先命其簽寫面額一萬五千元之
      本票外，復與在店內擔任會計之同案被告紀洪家萍及另一
      不詳之成年男子，令告訴人交出其駕駛之車牌號碼二四一
      三－ＳＨ自小客車鑰匙後上車，告訴人因恐不從會再遭毆
      打而不能抗拒，聽從指示上車，隨即該不詳男子駕駛告訴
      人之自小客車，搭載同案被告紀洪家萍及告訴人前往告訴
      人之住所，被告李孟霖則另駕駛一部自小客車跟隨在後，
      告訴人雖於九十六年十二月二十三日上午二時二十八分許
      ，在車上私下以行動電話撥打一一０欲求救，遭該不詳男
      子發現，並強行取走告訴人之皮夾及行動電話，制止其對
      外聯絡。且於抵達告訴人之住處後，被告李孟霖、紀洪家
      萍及該不詳男子三人隨即喝令告訴人莊樹杰將所有上鎖的
      抽屜均打開，交出值錢物品，告訴人因恐再遭毆打而不能
      抗拒，自行交付現金一萬餘元予被告李孟霖等人。嗣被告
      李孟霖等三人又將告訴人載往位在臺中市○○區○○路二
      四一之二號之吉利汽車材料行，將告訴人名下之上開自小
      客車，以不詳價格販售予不知情之負責人張朝寶，並令告
      訴人在廢機動車輛買賣切結書上簽名，將其自小客車販售
      予張朝寶，價金則由被告李孟霖等人收受。又被告李孟霖
      等人再搭載告訴人前往位在臺中市○○路之全球通訊行，
      迫使告訴人申辦和信電訊0000000000號及威寶
      電訊0000000000號之行動電話門號後，由被告
      李孟霖等人將上開門號ＳＩＭ卡取走。迄當日（十二月二
      十三日）下午四時許，始將告訴人之行動電話及皮夾返還
      並同意其離開。因認被告李孟霖此部分行為係與同案被告
      紀洪家萍共犯刑法第三百三十條第一項之加重強盜罪嫌云
      云。
（二）公訴人認被告李孟霖與同案被告紀洪家萍涉有上開加重強
      盜犯嫌，無非係以告訴人之指訴、證人即吉利汽車材料行
      負責人張朝寶、證人即全球通訊行人員楊道鑒之證述、廢
      機動車輛買賣切結書、車號查詢汽車車籍資料、和信行動
      電話申請書、威寶行動電話申請書、告訴人所使用之上揭
      行動電話通聯紀錄等惟其主要論據。然查：
  １、按告訴人之告訴，本以使被告受刑事追訴為目的，故其陳
      述是否與事實相符，自應調查其他證據，以資審認，苟其
      所為攻擊之詞，尚有瑕疵，則在此瑕疵未予究明以前，即
      不能遽採為斷罪之基礎（最高法院六十九年度台上字第一
      五三一號判決可資參照）。
  ２、告訴人指稱被告李孟霖等人先於卡拉OK店內逼迫其簽立一
      紙面額一萬五千元之本票，復駕駛告訴人之自小客車，前
      往告訴人住所，途中並取走告訴人之行動電話及皮夾，制
      止告訴人對外聯絡，再於抵達告訴人住處後，取走告訴人
      一萬餘元之現金等節，俱為被告李孟霖及同案被告紀洪家
      萍所否認，而卷內迄今均無法證實有無告訴人所指之一萬
      五千元本票存在，且據上開告訴人使用之門號00000
      00000號行動電話之通聯紀錄（見他字卷第五十一頁
      ），告訴人固於九十六年十二月二十三日凌晨二時二十八
      分，曾撥打「一一０」報案，惟該時基地台仍為臺中市○
      ○路○段二三六之一號，換言之，告訴人該時似仍在被告
      經營之卡拉OK店內，且該時之後，於九十六年十二月二十
      三日三時四十四分、四十八分、五十二分、五十八分、四
      時一分許，上開行動電話均有對外撥打之紀錄，基地台仍
      屬相同，猶在被告李孟霖經營之卡拉ok店附近，告訴人指
      稱其遭被告等挾持外出，並遭取走行動電話，限制對外聯
      絡等情，顯與卷內相關事證不符，且告訴人所述住處內若
      有現金一萬餘元乙情屬實，何以其竟無法支付九十六年十
      二月二十二日當晚之消費帳款，而需以簽帳方式後付。況
      參以被告李孟霖於偵查中，經檢察官對其實施測謊鑑定，
      其對「你有沒有和洪家萍去莊樹杰住處拿走任何錢」、「
      你有沒有和洪家萍去莊樹杰東海街住處拿走任何錢」等問
      題均答稱沒有，無法鑑判有說謊反應，此有測謊鑑定書（
      見偵字卷第七十六頁）在卷可考，是告訴人上開指訴各情
      ，疑點重重，自難據以憑信。
  ３、告訴人所有之上揭自小客車，固曾於九十六年十二月二十
      三日時，以不詳價格販售予不知情之吉利汽車材料行負責
      人張朝寶，此業據證人張朝寶於偵查中結證屬實，並有廢
      機動車輛買賣切結書一紙為證（見他字卷第一三０、一三
      四、一三五頁）。然證人張朝寶無法指明當日變賣上開自
      小客車時究竟有何人同往，有無告訴人所指之情已難以查
      證，況告訴人上揭自小客車於變賣時，車齡已將近十年（
      見他字卷第六十七頁汽車新領牌照書），並以廢棄車輛方
      式變賣，市值自是有限，又如前述，告訴人尚積欠當晚之
      消費款未為支付，告訴人有無以變賣自小客車方式籌措抵
      付積欠被告李孟霖之消費款，亦非無可能，則在無其他證
      據輔證下，究難以告訴人確有變賣上開自小客車之情，即
      遽認告訴人相關指訴為真。
  ４、又告訴人於九十六年十二月二十三日前往位在臺中市○○
      路之全球通訊行，申辦和信電訊0000000000號
      及威寶電訊0000000000號之行動電話門號乙情
      ，固據證人楊道鑒於偵查中證述屬實，並有行動電話服務
      申請、ＳＩＭ卡領取切結書等在卷可參（分見偵字卷第三
      十七至四十一頁、他字卷第六十五、六十六、七十五頁）
      。惟觀證人楊道鑒所述，因申辦當時店內尚有其他客人在
      ，其已忘記當天辦理門號申請時，是告訴人一人或與其他
      人前往等語。則有無告訴人所指其係遭被告李孟霖等人逼
      迫而申辦之情，即難以證實。況從證人楊道鑒之證述，告
      訴人申辦門號之時，該店內另有其他客人，且申辦門號，
      尚需填寫資料、影印身分證件，非短時間可完成，告訴人
      若係遭他人挾持，大可於現場求救，卻捨此不為，令人費
      解；再者，如上開所述，申請門號時需提供個人之身分證
      件，但告訴人指稱其皮夾已被同車之不詳男子所取走，何
      以猶能提出個人之身分證，如告訴人之身分證件是該名不
      詳男子所取出，按理，證人楊道鑒自應會有印象，然證人
      卻全無記憶，顯見告訴人上開指訴，實存有相當之瑕疵。
  ５、綜上，告訴人上開指訴既存有瑕疵而難以採取，且此部分
      本院復查無其他積極證據足以佐證，公訴人認被告李孟霖
      此部分所為，應構成加重強盜罪云云，既無法證明，本應
      為無罪之諭知，惟因公訴人認此部分與上揭傷害犯行部分
      ，具實質上一罪關係，爰不另為無罪之諭知。
參、紀洪家萍撤銷改判無罪部分（被訴加重強盜部分）：
一、公訴意旨略以：被告紀洪家萍為同案被告李孟霖經營之「世
    紀虹卡拉OK店」之會計，告訴人於九十六年十二月二十二日
    晚間與同事余明鴻前往消費，嗣余明鴻先行離開，告訴人仍
    留在店內飲酒，因被告李孟霖認告訴人在其店內大小聲，因
    而心生不滿，竟基於強盜犯意，令員工毆打告訴人，以此強
    暴方式，至使告訴人不能抗拒，除先簽寫面額一萬五千元之
    本票外，復與被告紀洪家萍及另一不詳之成年男子，先令告
    訴人交出其駕駛之車牌號碼二四一三－ＳＨ自小客車鑰匙後
    上車，告訴人因恐不從會再遭毆打而不能抗拒，則聽從指示
    上車，隨即該不詳男子駕駛告訴人之自小客車，搭載被告紀
    洪家萍及告訴人前往告訴人之住所，被告李孟霖則另駕駛一
    部自小客車跟隨在後，告訴人雖於九十六年十二月二十三日
    上午二時二十八分許，在車上私下以行動電話撥打一一０欲
    求救，遭該不詳男子發現，並強行取走告訴人之皮夾及行動
    電話，制止其對外聯絡。且於抵達告訴人之住處後，被告李
    孟霖、紀洪家萍及該不詳男子三人隨即喝令告訴人將所有上
    鎖的抽屜均打開，交出值錢物品，告訴人因恐再遭毆打而不
    能抗拒，自行交付現金一萬餘元予被告李孟霖等人。嗣被告
    李孟霖等三人又將告訴人載往位在臺中市○○區○○路二四
    一之二號之吉利汽車材料行，將告訴人名下之上開自小客車
    ，以不詳價格販售予不知情之負責人張朝寶，並令告訴人在
    廢機動車輛買賣切結書上簽名，將其自小客車販售予張朝寶
    ，價金則由被告李孟霖等人收受。又被告李孟霖等人再搭載
    告訴人前往位在臺中市○○路之全球通訊行，迫使告訴人申
    辦和信電訊0000000000號及威寶電訊00000
    00000號之行動電話門號後，由被告李孟霖等人將上開
    門號ＳＩＭ卡取走。迄當日（十二月二十三日）下午四時許
    ，始將告訴人之行動電話及皮夾返還並同意其離開。因認被
    告紀洪家萍此部分行為係與同案被告李孟霖共犯刑法第三百
    三十條第一項之加重強盜罪嫌云云。
二、按公訴人認為被告紀洪家萍涉有前揭犯嫌，無非係以告訴人
    之指訴、證人即吉利汽車材料行負責人張朝寶、證人即全球
    通訊行人員楊道鑒之證述、廢機動車輛買賣切結書、車號查
    詢汽車車籍資料、和信行動電話申請書、威寶行動電話申請
    書、告訴人所使用之上揭行動電話通聯紀  錄等惟其主要論
    據。然訊據被告紀洪家萍，堅決否認有何上開犯行，並辯稱
    ：伊不清楚告訴人如何受傷，亦不曾變賣告訴人所有之自小
    客車，或迫使告訴人申辦行動電話門號等語。經查：公訴人
    起訴認被告紀洪家萍與同案被告李孟霖共犯加重強盜罪嫌部
    分，因告訴人之指訴存有相當瑕疵，且卷內證據亦不足以認
    定，復查無其他積極證據足以佐證，詳細理由如前揭理由欄
    貳、四（不另為無罪諭知部分）所載，且被告紀洪家萍與被
    告李孟霖就上揭業經論罪科刑之傷害部分，本院並認二人間
    不具有犯意聯絡，應無共犯之關係，亦已陳述如前，茲不重
    複贅述。
三、原審以被告紀洪家萍與同案被告李孟霖共同基於傷害犯意聯
    絡，於李孟霖命店內員工及不詳男子多人毆打告訴人後，再
    共同基於妨害自由之犯意聯絡，夥同上述毆打告訴人之員工
    ，脅迫告訴人交出自小客車之鑰匙，且強行取走告訴人之行
    動電話及皮夾，強押告訴人前往其住處搜尋值錢物品，又前
    往吉利汽車材料行，迫使告訴人變賣其所有之自小客車，復
    帶同告訴人至全球通訊行，迫使告訴人申辦行動電話門號後
    ，至九十六年十二月二十三日下午四時許，始將告訴人釋放
    ，認被告紀洪家萍共同犯傷害罪及妨害自由罪之事證明確，
    各科以有期徒刑三月、四月，惟被告紀洪家萍上述犯嫌，茲
    因告訴人之相關指訴存有瑕疵，且本案綜據卷內相關證據，
    均不足以證明被告紀洪家萍共犯上述傷害及妨害自由罪嫌，
    已如前述，原審未予詳察，逕為有罪判決之諭知，容屬有誤
    ，被告紀洪家萍以否認犯罪為由提起上訴，應屬可採。是以
    檢察官上訴意旨以被告等人就上開部分顯有為自己不法所有
    之犯意聯絡，應成立加重強盜罪，或縱認被告等之行為，未
    達至使不能抗拒之程度，亦應構成恐嚇取財罪等語，指摘原
    審判決該部分不當，雖無理由，惟原審判決既仍有上開未洽
    之處，自應由本院將原判決關於被告紀洪家萍有罪部分撤銷
    ，改判如主文第三項所示。
肆、上訴駁回（被告李孟霖、紀洪家萍被訴妨害自由）部分：
一、公訴意旨略以：九十六年十二月二十六日晚間，被告李孟霖
    、紀洪家萍及上述店內員工之不詳男子，再度前往告訴人莊
    樹杰之住所，欲收取告訴人積欠之帳款，經被告紀洪家萍翻
    閱告訴人之桌曆，發現告訴人尚有工資可請領，三人即另行
    基於妨害自由之犯意聯絡，令告訴人一同前往其所工作之工
    廠領錢，告訴人仍深怕不從將遭毆打，而與被告李孟霖等人
    一同前往臺中市○○區○○路福安北巷王茂林所經營之工廠
    ，被告李孟霖及該名不詳男子留在車上等候，由被告紀洪家
    萍帶同告訴人入內，向老闆王茂林索討告訴人積欠之酒錢五
    千五百元，得手後離去，因認被告李孟霖、紀洪家萍二人此
    部分另涉有刑法第三百零二條第一項之妨害自由罪嫌等語。
二、按犯罪事實應依證據認定之，無證據不得認定犯罪事實；不
    能證明被告犯罪，應諭知無罪之判決，刑事訴訟法第一百五
    十四條第二項、第三百零一條第一項分別定有明文。次按所
    謂認定犯罪事實之證據，係指足以認定被告確有犯罪行為之
    積極證據而言，該項證據自須適合於被告犯罪事實之認定，
    始得採為斷罪之資料；又事實之認定，應憑證據，如未能發
    現相當確實證據，或證據不足以證明，自不能以推測或擬制
    之方法，以為裁判之基礎，最高法院二十九年上字第三一０
    五號、四十年臺上字第八六號判例著有明文。又按認定犯罪
    事實所憑之證據，無論係直接證據或間接證據，其為訴訟上
    之證明，須於通常一般之人均不致有所懷疑，而得確信其為
    真實之程度者，始得據為有罪之認定，倘其證明尚未達到此
    一程度，而有合理之懷疑存在，復無其他調查途徑可尋，法
    院即應為無罪之判決，最高法院七十六年臺上字第四九八六
    號著有判例。
三、按公訴人認為被告李孟霖、紀洪家萍二人涉有前揭犯嫌，無
    非係以  告訴人之指訴，證人王茂林之證述，及消費帳單等
    為主要論據。惟訊之被告李孟霖、紀洪家萍，堅決否認有何
    上開犯行，被告李孟霖辯稱：伊未共同去催討此部分之債務
    等語；被告紀洪家萍辯稱：九十六年十二月二十六日是告訴
    人稱他有工作，如果要預支的話，必須跟他老闆稱有欠人家
    錢，是以伊即騎乘機車隨同告訴人前往收取等語。
四、經查：告訴人於偵查中雖曾指稱：「李孟霖在二十六日晚上
    和一男一女到我家找我，他們說不用怕不會打我，所以我把
    門打開，他們進到我家後，就翻我的桌曆，桌曆上有記載我
    工作時數，那個女的就說要去找我老闆，然後就帶我到我的
    公司，結果公司老闆就給他五千五百元，收了錢之後，就將
    簽收單交給老闆，老闆就交給我。」等語（見他字卷第六十
    一頁），且於原審審理時證稱被告二人與該名不詳男子共同
    至其家中，看到伊在王茂林所經之工廠有薪資，即令其一同
    前往領取，伊因之前被毆打，害怕再被毆打，才帶他們一起
    去，至工廠後被告紀洪家萍陪伊進去拿錢，其餘二人在外等
    候等語（見原審卷第一二二頁背面、一二三頁），固然指訴
    伊係因攝於被告等之壓力，不得不帶渠等前往；而證人王茂
    林於偵查中並證稱：「是在晚上約八點，有一個女的扶著他
    （指告訴人）進來，那個女的說要預支薪水付帳款，該女子
    拿出帳單給我看，金額大概是五千多元，我有問莊樹杰是否
    要付，他點頭，結果我付了五千多元給那個女的，有請那個
    女的簽收」、「該女子收錢後就離開，把莊樹杰留在現場，
    我看莊樹杰的臉色蒼白，看起來好像站不太穩，他說是肋骨
    斷掉」等語（見他字卷第一０一、一０二頁）。惟按，告訴
    人確實積欠被告李孟霖消費款，業經本院闡述如前，則擔任
    李孟霖卡拉OK店會計之被告紀洪家萍，受被告李孟霖之指示
    前往收款，事屬平常，且被告紀洪家萍既持有帳單收取帳款
    ，並經過證人王茂林同意後支付，被告紀洪家萍亦有簽收，
    符合一般收帳行為方式，並無何妨害自由之行為。再者，告
    訴人雖指稱其係受到被告等之壓迫，違反其意志，不得不帶
    領被告等人前往其老闆處收取工資云云，然於被告紀洪家萍
    陪同告訴人進入王茂林工廠收取帳款時，告訴人應可及時向
    證人王茂林求援，反而無任何動作，任憑證人王茂林支付款
    項予被告紀洪家萍，況且事發當時，不論是證人王茂林或告
    訴人同事余明鴻，均未看見被告紀洪家萍係如何抵達王茂林
    之工廠，則徒憑告訴人單一指訴，實難遽認被告等有何妨害
    自由之犯行。綜上所述，檢察官所舉之證據，既未達通常一
    般之人均不致有所懷疑，而得確信其為真實之程度者，且有
    合理之懷疑存在，而本院又查無其他積極證據足認被告二人
    有何檢察官起訴書所指訴之上開犯行，揆諸上開說明，既無
    證據證明被告李孟霖、紀洪家萍涉犯妨害自由罪嫌，此部分
    自應依法為被告二人無罪判決之諭知。
五、原審判決認被告二人涉犯妨害自由罪嫌部分，因有合理可疑
    存在，無法證明渠等有妨害告訴人之自由，因而為被告二人
    無罪之諭知，認事用法均無違誤，檢察官上訴意旨猶執陳詞
    ，徒以告訴人之指訴、證人王茂林之證述，逕認被告二人業
    已觸犯刑法妨害自由罪嫌云云，指摘原審判決該部分不當，
    為無理由，檢察官此部分之上訴應予駁回。
據上論結，應依刑事訴訟法第三百六十八條、第三百六十九條第
一項前段、第三百六十四條、第二百九十九條第一項前段、三百
條、第三百零一條第一項、刑法第二十八條、第二百七十七條第
一項、第四十七條第一項、第四十一條第一項前段，刑法施行法
第一條之一，判決如主文。
本案經檢察官徐松奎到庭執行職務。
中    華    民    國    99    年    11    月    24    日
            刑事第七庭    審判長法  官  林  榮  龍
                                法  官  黃  仁  松
                                法  官  王  義  閔
上列正本證明與原本無異。
檢察官得上訴。
被告均不得上訴。
如不服本判決應於收受送達後十日內向本院提出上訴書狀，其未
敘述上訴理由者，並得於提起上訴後十日內向本院補提理由書 (
均須按他造當事人之人數附繕本)「切勿逕送上級法院」。
                                書記官  陳  慈  傳
中    華    民    國    99    年    11    月    24    日

司法院資訊處製作；財團法人民間司法改革基金會備份。
